臺灣臺北地方法院民事裁定
111年度消債更字第68號
聲  請  人  
即債務人    楊至弘  
代  理  人  葛睿驎律師(法扶律師)
相  對  人  
即債權人    中國信託商業銀行股份有限公司


法定代理人  利明献  


相  對  人  
即債權人    國泰世華商業銀行股份有限公司

法定代理人  郭明鑑  


代  理  人  黃巧穎  
相  對  人
即債權人    花旗(台灣)商業銀行股份有限公司


法定代理人  莫兆鴻  
相  對  人  
即債權人    聯邦商業銀行股份有限公司

法定代理人  李憲章  
代  理  人  鄭伊舒  
相  對  人
即債權人    遠東國際商業銀行股份有限公司


法定代理人  侯金英  
相  對  人
即債權人    玉山商業銀行股份有限公司


法定代理人  黃男州  
相  對  人  
即債權人    凱基商業銀行股份有限公司
                      設臺北市○○區○○○路000號0樓、00樓及00樓
法定代理人  魏寶生  


相  對  人  
即債權人    富邦資產管理股份有限公司

法定代理人  洪主民  


相  對  人  
即債權人    滙誠第二資產管理股份有限公司

法定代理人  莊仲沼  


相  對  人  
即債權人    良京實業股份有限公司

法定代理人  平川秀一郎



相  對  人
即債權人    滙誠第一資產管理股份有限公司

法定代理人  莊仲沼    


相  對  人
即債權人   富邦產物保險股份有限公司

法定代理人  羅建明    


上列當事人聲請消費者債務清理事件，本院裁定如下：
    主  文
聲請人楊至弘自中華民國一百一十一年四月八日下午四時起開始
更生程序。
命司法事務官進行本件更生程序。
    理  由
一、按債務人不能清償債務或有不能清償之虞者，得依本條例所
    定更生或清算程序，清理其債務，消費者債務清理條例（下
    稱消債條例）第3條定有明文。所謂「不能清償」，指債務
    人因欠缺清償能力，對已屆期之債務，全盤繼續處於不能清
    償之客觀經濟狀態者而言。又所謂「不能清償之虞」，係指
    依債務人之清償能力，就現在或即將到期之債務，有不能清
    償之蓋然性或可能性而言；易言之，債務人之狀態如置之不
    理，客觀上得預見將成為不能清償之情形而言，此將來發生
    不能清償之事實，不必達到高度之確信。至於債務人之清償
    能力，則包括財產、信用及勞力（技術），並不以財產為限
    ，必須三者總合加以判斷仍不足以清償債務，始謂欠缺清償
    能力而成為不能清償。且債務人之清償能力係處於流動性狀
    態，聲請時與法院裁定時之清償能力未必一致，應以法院裁
    定時為判斷基準時。次按債務人對於金融機構負債務者，在
    聲請更生或清算前，應向最大債權金融機構請求協商債務清
    償方案，或向其住、居所地之法院或鄉、鎮、市、區調解委
    員會聲請債務清理之調解，消債條例第151條第1項亦有明文
    。此係採前置協商主義，是債務人於協商程序中，自應本於
    個人實際財產及收支狀況，依最大誠信原則，商討解決方案
    ；如終究不能成立協商，於聲請更生或清算時，法院審酌上
    開條文所謂「不能清償或有不能清償之虞」，允宜綜衡債務
    人全部收支、信用及財產狀況，評估是否因負擔債務，而不
    能維持人性尊嚴之最基本生活條件，所陳報之各項支出，是
    否確屬必要性之支出，如曾有協商方案，其條件是否已無法
    兼顧個人生活之基本需求等情，為其判斷之準據。又按「法
    院開始更生程序之裁定，應載明其年、月、日、時，並即時
    發生效力。」、「法院裁定開始更生或清算程序後，得命司
    法事務官進行更生或清算程序」，亦為同條例第45條第1項
    、第16條第1項前段所明定。
二、聲請意旨略以：聲請人前因不能清償債務，向本院聲請消費
    者債務前置調解，惟調解不成立。聲請人目前共有債務新臺
    幣（下同)10,230,273元未清償，且無擔保或無優先權之債
    務總額未逾1,200萬元，復未經法院裁定開始清算程序或宣
    告破產，爰請求裁定准予更生等語。
三、經查：
(一)程序方面：聲請人主張前因不能清償債務，向本院聲請消費
    者債務前置調解，經本院以110年度北司消債調字第329號（
    下稱調解卷）受理，惟調解不成立等情(調解卷第109頁)，
    業經本院依職權調閱調解卷宗查閱無訛，自得聲請更生。
(二)聲請人債務概況：依最大債權銀行國泰銀行陳報之前置調解
    債權明細表，金融機構債權總金額為7,243,844元(調解卷第
    85頁)。另非金融機構債權部分，滙誠第二資產管理股份有
    限公司陳報其債權為767,480元、滙誠第一資產管理股份有
    限公司陳報其債權為84,536元、良京實業股份有限公司陳報
    其債權為443,860元、富邦資產管理股份有限公司陳報其債
    權為1,485,512元、富邦產物保險股份有限公司陳報其債權
    為205,041元(調解卷第49、62、74、87、99、103頁)。以上
    共10,230,273元(計算式：7,243,844+767,480+84,536+443,
    860+1,485,512+205,041=10,230,273)。
(三)聲請人於聲請前二年(民國108年7月19日至110年7月18日間)
    資力概況：
　1.薪資或固定收入：聲請人主張於108年間領有安侯企業管理
    股份有限公司1,200元、108年及109年間領有祭祀公業楊明
    珠共15,000元(計算式：10,000+5,000=15,000，調解卷第17
    、18頁)，任職於達陣科技工程有限公司平均每月可得29,34
    2元等語(調解卷第10頁)，有聲請人107及108年度綜合所得
    稅各類所得資料清單、達陣科技工程有限公司CG/HTC 3至5
    月份薪資計算表(年份不明)、勞工保險被保險人投保資料表
    、達陣科技工程有限公司CG/HTC 8至10月份薪資計算表(年
    份不明)可稽(調解卷第17、18、20至22、23頁，本院卷第14
    1至145頁)。經查，聲請人任職於達陣科技工程有限公司，
    於3至5、8至10月平均每月實領29,061元(計算式：(28,685+
    27,803+29,211+30,086+28,726+29,854)/6個月=174,365元/
    6=29,061元，元以下四捨五入)，另聲請人並非安侯企業管
    理股份有限公司之員工或委外廠商，無委任僱傭關係存在，
    有達陣科技工程有限公司CG/HTC 3至5、8至10月份薪資計算
    表(年份不明)、安侯建業聯合會計師事務所110年12月14日
    安侯企管(110)行字第00000-00號函可考(調解卷第20至22頁
    ，本院卷第105至109、141至145、147頁)，堪認聲請人目前
    勞動能力可得收入約為每月29,061元程度。
　2.補助：聲請人於聲請前二年間領有勞動部勞工保險局(下稱
    勞保局)補助，其中分別領有108年7月20日至108年11月5日
    、108年11月6日至108年12月17日、110年4月7日至110年5月
    7日職業傷害傷病給付58,751元、22,638元、16,709元；其
    中於108年7月17日事故，於108年7月18日及於110年4月7日
    入住臺北醫學大學附設醫院，申請核退職災自墊醫療費用，
    經勞保局審查符合職業傷害，所送核退申請案業已轉送勞保
    局委託辦理職業災害保險醫療給付之衛生福利部中央健康保
    險署臺北業務組，俟其審查核退條件及得核退金額後，由該
    業務組辦理核退事宜；其中於108年7月30日至108年10月22
    日、109年3月17日至110年4月16日期間門診，勞保局已核退
    部分負擔費用各820元，有勞動部勞工保險局110年11月30日
    保職傷字第11013040680號函可稽(本院卷第111、112頁)。
    另查無聲請人領有臺北市政府社會局、臺北市政府都市發展
    局、臺北市就業服處補助(本院卷第95、99、101頁)。
  3.其他財產：
 (1)聲請人名下有投保於南山人壽公司之有效保險5筆、兆豐產
    物公司之有效保險1筆、泰安產物公司有效保險4筆，有中華
    民國人壽保險商業同業公會保險業通報作業資訊系統資料查
    詢結果表可稽(本院卷第135至139頁)。
 (2)此外，聲請人查無其他財產可供清償債務，有聲請人全國財
    產稅總歸戶財產查詢清單、109年稅務電子閘門財產所得資
    料調件明細表查詢可稽(調解卷第19頁，本院卷第69頁)。
  4.必要生活費支出：聲請人主張於聲請前兩年平均每月支出膳
    食費6,000元、房租(含水電)15,500元、勞健保費3,334元、
    電話費1,924元、交通費776元(計算式：(854+507+967)/3個
    月=776，調解卷第20至22頁)，共27,534元(計算式：6,000+
    15,500+3,334+1,924+776=27,534，調解卷第10頁反面)，有
    達陣科技工程有限公司CG/HTC 3至5月份薪資計算表、房屋
    租賃契約書、氣裝修職業公會繳費通知單及繳費證明、中華
    電信股份有限公司臺北營運處繳費證明單、臺北自來水事業
    處委託轉帳代繳水費繳費憑證、台灣電力公司繳費憑證、臺
    北市稅捐稽徵處房屋稅繳款書(調解卷第20至22、24、25、2
    6頁，本院卷第115至122、123至130、131、133頁)。按消債
    條例第64條之2第1、3項規定債務人必要生活費用，以最近
    一年衛生福利部或直轄市政府所公告當地區每人每月最低生
    活費一點二倍定之。債務人釋明更生期間無須負擔必要生活
    費用一部或全部者，於該範圍內，不受最低數額限制；債務
    人證明確有必要支出者，不受最高數額及應負擔比例之限制
    。本院參酌聲請人居住於臺北市信義區，有聲請人全戶戶籍
    資料查詢結果可稽(本院卷第41頁)，衡諸臺北市每人每月最
    低生活費111年度為18,682元，而消債條例第64條之2第1項
    規定之「最近一年衛生福利部或直轄市政府所公告當地區每
    人每月最低生活費一點二倍」核為22,418元。聲請人主張每
    月支出房租(含水電)15,500元，固提出房屋租賃契約書、臺
    北自來水事業處委託轉帳代繳水費繳費憑證、台灣電力公司
    繳費憑證(調解卷第24頁，本院卷第115至122、123至130頁)
    ，惟查該房屋租賃契約書第一條並無填寫甲方(即出租人)房
    屋所在地及使用範圍，且記載租期為20年，記載起迄期竟僅
    10年，與一般交易常情有違，出租人潘秀錦為聲請人之母，
    聲請人未提出具體付租之證據，難認聲請人主張之房租(含
    水電)15,500元數額為真實，爰就逾22,418元部分，予以剔
    除。
  5.小結：本院以聲請人每月平均所得29,061元，作為計算聲請
    人日後償債能力之依據，扣除上揭個人必要生活費用22,418
    元後，餘額為6,643元(計算式：29,061-22,418=6,643元)。
(四)依上所述，聲請人積欠之債務金額為10,230,273元，如以上
    揭聲請人每月收入餘額6,643元清償債務，聲請人尚須逾128
    年之期間始得清償完畢（計算式：10,230,273/6,643≒1,540
    個月，約128.3年），遑論尚有利息及違約金待清償，聲請
    人還款年限顯然更長，是聲請人實有藉助更生制度調整其與
    債權人間之權利義務關係而重建其經濟生活之必要，洵可認
    定。
四、至於債務人於更生程序開始後，應另提出足以為債權人會議
    可決或經法院認為公允之更生方案以供採擇，俾免更生程序
    進行至依消債條例第61條規定應行清算之程度，附此敘明。
五、依消費者債務清理條例第11條第1項、第45條第1項、第16條
    第1項，裁定如主文。
中　　華　　民　　國　　111 　年　　4 　　月　　8 　　日
                  民事第二庭    法　官　林修平
以上正本係照原本作成。　　　　　　　　　
本件不得抗告。
本件已於111年4月8日下午4時公告。
中　　華　　民　　國　　111 　年　　4 　　月　　8 　　日
                                書記官  賴靖欣